【裁判字號】    89,易,1186
【裁判日期】    890828
【裁判案由】    詐欺
【裁判全文】
臺灣臺南地方法院刑事判決                        八十九年度易字第一一八六號
    公  訴  人  臺灣台南地方法院檢察署檢察官
    被      告  乙○○
                甲○○○
右列被告因詐欺案件，經檢察官提起公訴 (八十八年度偵緝字第九三二號、八十九年
度偵字第一六八Ｏ號)，本院判決如左：
    主  文
甲○○○共同連續意圖為自己不法之所有，以詐術使人將本人之物交付，處有期徒刑
參月。
乙○○共同連續意圖為自己不法之所有，以詐術使人將本人之物交付，處有期徒刑參
月，緩刑貳年。
    事  實
一、乙○○、甲○○○係夫妻關係，二人明知由報紙分類廣告上以新台幣（下同）五
    千元之代價所購得之他人簽發之票據，來源不明，係不具償債能力者所簽發之票
    據，客觀上無法兌現，竟為謀取得現金周轉，隱匿上情，共同基於意圖為自己不
    法所有之概括犯意，於民國（下同）八十七年五月底、七月間，連續先由甲○○○向刊登借貸廣告之綽號「阿華」之姓名年籍不詳之成年男子，以每張五千元之
    價錢，分別購得以葉武雄名義簽發，台南市第六信用合作社東區分社為付款人，
    發票日為八十七年六月二十日，面額十三萬元；及以侯榮茂名義簽發，第一商業
    銀行灣內分行為付款人，發票日為八十七年八月三十日，面額十三萬元之支票各
    一張，隨即由乙○○向丙○○調借同面額之現款。丙○○於支票屆期提示後均遭
    退票，始知受騙。
二、案經丙○○訴請台灣台南地方法院檢察署檢察官偵查起訴。
    理  由
一、訊據被告甲○○○對於右揭事實坦承不諱；被告乙○○固不否認持該二張支票分
    二次向告訴人丙○○調借現款之事實，然矢口否認有何詐欺犯行，辯稱：伊事先
    並不知情，支票二張均是伊太太提供的，伊太太僅稱票是向朋友借的，是事後才
    告知伊的云云。惟查：右揭事實業據告訴人丙○○指訴甚詳，參酌證人即丙○○
    僱用之工人林英敏證述：被告乙○○曾告知伊，其知悉該二張支票係甲○○○向
    第三人購買而取得等語明確在卷，是衡諸常情，周轉資金時，一般人當知悉正常
    情形，必須借方提供相當於融資金額之擔保，貸方始願出借支票，若借方未能提
    供等價之擔保，世上焉有白吃的午餐？本件被告乙○○經營帆布生意失敗前，已
    有多次借貸資金周轉之經驗，業據其供明在卷（參見本院八十九年六月二十一日
    訊問筆錄），是其在資金吃緊時，乍見其妻突然取得二張支票，且明知其夫妻二
    人已未能提供任何擔保，再加上其妻平日除共同熟識之親戚友朋外，並未有其他
    人際關係之情況下，被告乙○○稱其並未起疑，亦未詢問其妻票源為何，殊難置
    信，此徵諸被告二人於跳票後即搬家逃逸乙節觀之，被告乙○○所稱向蘇振容調
    借前並不知悉該二張支票係人頭票云云，實不足採信。此外，並有支票及退票理
    由單影本二紙附卷可稽，事證明確，被告二人右揭詐欺犯行均堪予認定，應予依
    法論科。
二、核被告二人所為，係犯刑法第三百三十九條第一項之詐欺取財罪。被告二人就上
    揭犯行，有犯意聯絡及行為分擔，皆為共同正犯。被告二人多次詐欺犯行，時間
    緊接，方法相同，觸犯構成要件相同之罪名，顯係基於概括犯意為之，依連續犯
    規定論以一罪，並依法加重其刑。爰審酌被告二人犯罪動機、目的、手段、所生
    危害及犯後態度等一切情狀，量處如主文所示之刑。查被告二人所生子女，分別
    就讀於私立逢甲大學二年級及陸軍士校二年級，尚須仰賴經濟支援，而被告乙○○工作時間與所得之比又遠高於被告甲○○○，復徵諸被告乙○○前未曾受有期
    徒刑以上刑之宣告，有卷附台灣高等法院被告全國前案紀錄表一紙在卷可按，經
    此起訴審判，當知所警惕，信無再犯之虞，本院認被告乙○○部分所宣告之刑以
    暫不執行為適當，以免影響被告二人子女之就學，爰併諭知被告乙○○緩刑二年
    ，以啟自新。
據上論斷，應依刑事訴訟法第二百九十九條第一項前段，刑法第二十八條、第五十六
條、第三百三十九條第一項、刑法第七十四條第一款，罰金罰鍰提高標準條例第一條
前段，判決如主文。
本案經檢察官黃朝貴到庭執行職務
中    華    民    國      八十九      年    八        月    二十八      日
                                  臺灣臺南地方法院刑事第三庭
                                      審判長法  官  董武全
                                            法  官  陳振謙
                                            法  官  謝家宜
右正本證明與原本無異。
如不服本判決，應於判決送達後十日內，向本院提出上訴狀。
                                            書記官  魏芝雯
中    華    民    國      八十        年              月              日
附錄本件論罪科刑法條：
中華民國刑法第三百三十九條第一項
意圖為自己或第三人不法之所有，以詐術使人將本人或第三人之物交付者，處五年以
下有期徒刑、拘役或科或併科一千元以下罰金。


司法院資訊處製作；財團法人民間司法改革基金會備份。
